臺灣臺中地方法院刑事判決
111年度金訴字第376號
公  訴  人  臺灣臺中地方檢察署檢察官
被      告  李金幼



上列被告因違反洗錢防制法等案件，經檢察官提起公訴（110年
度偵字第22201號、111年度偵字第5940號）及移送併案審理（11
1年度偵字第8862號），本院判決如下：
    主    文
李金幼幫助犯洗錢防制法第十四條第一項之一般洗錢罪，處有期
徒刑陸月，併科罰金新臺幣拾萬元，罰金如易服勞役，以新臺幣
壹仟元折算壹日。
    犯罪事實
一、李金幼、曾逸舜（本院另行審結）均明知個人在金融機構帳
    戶之資料、金融卡及密碼等帳戶資料，係供自己使用之重要
    理財工具，關係個人身分、財產之表徵，且可預見將金融機
    構帳戶資料交由他人使用，極易被利用為與財產有關之犯罪
    工具，而可能成為幫助他人詐欺取財匯款及掩飾或隱匿實施
    詐欺犯罪所得財物之去向及所在之工具，進而對詐欺取財、
    洗錢正犯所實行之犯行施以一定助力，竟基於縱使發生該等
    結果，亦不違背其等本意之幫助詐欺取財及幫助洗錢之犯意
    ，由李金幼於民國110年2月間某日，在臺中市某處將其所申
    設之國泰世華商業銀行帳號：000-000000000000號帳戶之存
    摺、提款卡、網路銀行帳號及密碼等資料（下稱國泰世華銀
    行帳戶資料）交予曾逸舜，再由曾逸舜於同年3月7日前某日
    ，在不詳地點，將李金幼上開國泰世華銀行帳戶資料交予真
    實姓名年籍不詳之人，容認該不詳之人利用上開帳戶作為詐
    騙他人匯款及掩飾或隱匿實施詐欺犯罪所得財物之去向及所
    在之工具。嗣該不詳之人取得李金幼前開國泰世華銀行帳戶
    資料後，即與其同夥共同意圖為自己不法所有，基於詐欺取
    財及洗錢之犯意聯絡，以附表所示之方式詐騙如附表所示之
    被害人，使其等陷於錯誤，而依指示匯款至李金幼上開國泰
    世華銀行帳戶後（被害人、詐騙方式、匯款時間及金額，均
    詳如附表所示），旋遭該不詳之人及其同夥以提領或轉帳至
    其他帳戶之方式將款項提領一空，而以此方式製造金流斷點
    ，隱匿、掩飾上開犯罪所得之去向及所在。嗣因附表所示之
    被害人發覺有異，報警處理，經警循線追查，而悉上情。
二、案經桃園市政府警察局平鎮分局、臺南市政府警察局新化分
    局報請臺灣臺中地方檢察署檢察官偵查起訴暨移送併辦。
    理    由
一、證據能力：
  ㈠按被告以外之人於審判外之言詞或書面陳述，除法律另有規
    定外，不得作為證據。又被告以外之人於審判外之陳述，雖
    不符合刑事訴訟法第159條之1至第159條之4之規定，但經當
    事人於審判程序同意作為證據，法院審酌該言詞陳述或書面
    陳述作成時之情況，認為適當者，亦得為證據，刑事訴訟法
    第159條之5第1項定有明文。查，檢察官、被告李金幼就本
    判決以下所引用被告以外之人於審判外之陳述，於本院審理
    時均同意作為證據（見本院卷第161頁），本院審酌上開證
    據作成時之情況，並無違法不當及證明力明顯過低之瑕疵，
    認為以之作為證據為適當，依刑事訴訟法第159條之5第1項
    規定，應具有證據能力。
  ㈡至卷內所存經本院引用為證據之非供述證據部分，與本件待
    證事實間均具有關聯性，且無證據證明係公務員違背法定程
    序所取得，是依刑事訴訟法第158條之4之反面解釋，自有證
    據能力。　　
二、認定犯罪事實所憑證據及理由：
    訊據被告李金幼固坦承有將其所申設之國泰世華商業銀行帳
    戶資料交予同案被告曾逸舜，惟矢口否認有何幫助詐欺及幫
    助洗錢之犯行，辯稱：曾逸舜一開始跟其說他的帳戶沒辦法
    用，要借其帳戶去投資，他投資要寄給誰沒有跟其說，其沒
    有幫曾逸舜洗錢，也不知道曾逸舜拿帳戶去幹嘛等語。經查
    ：
　㈠被告確有以自己名義申設上開國泰世華銀行帳戶，並於110年
    2月間，在臺中市某處，將其所申設之國泰世華商業銀行帳
    戶資料交予同案被告曾逸舜等情，業據被告於偵查、審理中
    供承在卷（見第22201號偵卷第37至38頁、第145至146頁、
    第5940號偵卷第15至17頁、本院卷第60至61頁），核與同案
    被告曾逸舜所供相符（見第22201號偵卷第185至186頁），
    並有國泰世華商業銀行存匯作業管理部110年4月12日、4月1
    5日函檢送被告申設之帳號000000000000號開戶資料、對帳
    單及往來資料（見第22201號偵卷第93至111頁、第113至125
    頁）在卷可稽。又被告所申設之國泰世華銀行帳戶，確遭不
    詳之人使用作為收取詐騙附表所示被害人遭詐騙之款項乙節
    ，亦經證人即被害人周依潔、葉羽軒及鍾靜怡於警詢中證述
    綦詳（見第22201號偵卷第71至74頁、第5910號偵卷第19至2
    6頁、第8862號偵卷第29至31頁、第35至41頁），復有被害
    人周依潔報案及提出之匯款等資料【臺北市政府警察局中正
    第一分局博愛路派出所受（處）理案件證明單、受理詐騙帳
    戶通報警示簡便格式表、金融機構聯防機制通報單】（見第
    22201號偵卷第81至83頁、第89頁】、被害人葉羽軒報案及
    提出之匯款等資料【內政部警政署反詐騙諮詢專線紀錄表、
    臺北市政府警察局士林分局文林派出所受理詐騙帳戶通報警
    示簡便格式表、金融機構聯防機制通報單、網路銀行轉帳明
    細、line對話紀錄、受理各類案件紀錄表、受（處）理案件
    證明單】（見第5940號偵卷第27至37頁、第61至63頁）、被
    害人鍾靜怡報案及提出之匯款等資料【內政部警政署反詐騙
    諮詢專線紀錄表、桃園市政府警察局中壢分局自強派出所受
    理詐騙帳戶通報警示簡便格式表、金融機構聯防機制通報單
    、鍾靜怡之中國信託銀行帳號存款交易明細、line對話紀錄
    、客服對話紀錄、網路銀行轉帳明細】（見第8862號偵卷第
    43至147頁）附卷可查。是以，被告所申設之上開國泰世華
    銀行帳戶確遭不詳之人使用作為收取詐騙附表所示被害人所
    得款項之工具，並藉此掩飾或隱匿實施詐欺犯罪所得財物之
    去向及所在，而產生遮斷資金流動軌跡以逃避國家追訴、處
    罰效果之事實，堪以認定。
  ㈡按刑法上之故意，可分為確定故意（直接故意）與不確定故
    意（間接故意），行為人對於構成犯罪之事實，明知並有意
    使其發生者，為故意；行為人對於構成犯罪之事實，預見其
    發生而其發生並不違背其本意者，以故意論，刑法第13條定
    有明文。是故意之成立，不以對於構成犯罪之事實，明知並
    有意使其發生為必要，僅需對於構成犯罪之事實、結果，預
    見其發生，而其發生並不違背其本意即為已足。亦即倘行為
    人認識或預見其行為會導致某構成要件實現（結果發生），
    縱其並非積極欲求該構成要件實現（結果發生），惟為達到
    某種目的而仍容任該結果發生，亦屬法律意義上之容任或接
    受結果發生之「不確定故意」，此即前揭法條所稱之「以故
    意論」。衡諸時下詐騙猖獗，各式各類詐騙手法層出不窮，
    該等犯罪多有利用他人帳戶以躲避追查之情事，此已廣為媒
    體所披露報導，政府機關亦一再呼籲勿提供帳戶供他人使用
    ，是具有一般智識及生活經驗之人，應可預見對於將金融帳
    戶提供予他人使用，極有可能被利用為與財產有關之犯罪工
    具；且金融機構之帳戶一般人均可申請開設，並未設有任何
    特殊之限制，此乃眾所周知之事實，依一般人之社會生活經
    驗，倘係經由合法管道之收入或支出，其於金融帳戶之存放
    及提領，本可自行向金融行庫開立帳戶後使用，殊無大費周
    章使用他人帳戶之必要，況且近來類似詐騙案件層出不窮，
    詐騙集團多利用人頭帳戶作為收受及提領詐欺取財犯罪所得
    之工具，藉以隱匿詐欺犯罪所得之去向，不僅廣為媒體所披
    載，亦經政府一再宣導提醒注意，並衡諸目前社會資訊流通
    之普及程度，依一般人通常之知識、智能及經驗，應可知向
    他人購買、承租或其他方法取得帳戶者，多係欲藉該帳戶收
    受及提領不法犯罪所得，隱匿犯罪所得之去向。查，被告於
    案發時已20餘歲，並有工作經驗，非年幼無知或與社會隔絕
    之人，其對於若將個人金融帳戶之存摺、提款卡及密碼等資
    料提供他人使用，極可能將幫助他人實施詐欺取財及洗錢犯
    罪，誠難諉為不知，卻仍率爾將其所申設國泰世華銀行帳戶
    資料交予曹逸舜，並容任其交付與他人使用，則其主觀上應
    有縱令他人取得上開帳戶資料後，係用以收取及提領詐欺取
    財犯罪所得，進而對該詐欺取財、洗錢正犯所實行之犯行施
    以一定之助力，亦不違背其本意之幫助犯意；參以被告所提
    出其與同案被告曾逸舜之通訊軟體對話紀錄內容亦提及：「
    而且我現在什麼都給你了，等等我多一條詐欺人頭帳戶怎麼
    辦？對我一點保障也沒有」、「所以你確定不會有事吧」等
    語，同案被告曾逸舜則回以「靠北 我都講好了」、「電話
    號碼確定改好就可以拿錢了」等語，有被告於111年4月11日
    庭呈之對話紀錄附卷可憑（見本院卷第63至64頁），益證被
    告於交付帳戶予同案被告曾逸舜之際，實已察覺其交付帳戶
    予他人使用，恐將遭有心人士用以從事詐欺犯罪或是隱匿犯
    罪所得之用，則被告對此既已有所預見，仍為了貪圖賺錢，
    遽將個人金融機構帳戶資料交給同案被告曾逸舜，再由同案
    被告曾逸舜轉交予不詳之人，是其應有幫助詐欺及幫助洗錢
    之不確定故意，至為甚明。
  ㈢被告雖辯稱係因投資而交付帳戶予同案被告曾逸舜云云，然
    查：被告於警詢中供稱：其於110年2月22日下午4時30分許
    ，將上開國泰世華銀行帳戶存摺、提款、網路銀行帳號及密
    碼借予曾逸舜，因為他說可以投資賺錢，穩賺不賠，他會幫
    忙操作，只有把其所申設之上開國泰世華銀行帳戶資料給他
    ，錢就會轉到其的存摺內等語（見第22201號偵卷第37頁）
    ；復於偵查中改稱：其把帳戶借給曾逸舜，不知道他要做什
    麼用，他說要借款匯薪水什麼的，其就借他等語（見第2220
    1號偵卷第146頁），核被告就其交付帳戶予同案被告曾逸舜
    之原因，前後供述不一，顯有可疑；又被告所謂之投資僅是
    交付自己之帳戶資料，至於同案被告曾逸舜究竟如何使用、
    做何投資，被告全然不知，亦無法提出任何資料為據，尤屬
    非實；況且，投資必有相當之風險，豈有穩賺不賠之理。是
    被告前揭所辯，徒託空言，復違事理，無非飾卸之詞，不足
    採憑。
三、綜上所述，本案事證明確，被告犯行洵堪認定，應依法論科
    。
四、論罪科刑：
  ㈠按刑法第30條之幫助犯，係以行為人主觀上有幫助故意，客
    觀上有幫助行為，即對於犯罪與正犯有共同認識，而以幫助
    意思，對於正犯資以助力，但未參與實行犯罪之行為者而言
    。幫助犯之故意，除需有認識其行為足以幫助他人實現故意
    不法構成要件之「幫助故意」外，尚需具備幫助他人實現該
    特定不法構成要件之「幫助既遂故意」，惟行為人只要概略
    認識該特定犯罪之不法內涵即可，無庸過於瞭解正犯行為之
    細節或具體內容，此即學理上所謂幫助犯之「雙重故意」。
    金融帳戶乃個人理財工具，依我國現狀，申設金融帳戶並無
    任何特殊限制，且可於不同之金融機構申請多數帳戶使用，
    是依一般人之社會通念，若見他人不以自己名義申請帳戶，
    反而收購或借用別人之金融帳戶以供使用，並要求提供提款
    卡及告知密碼，則提供金融帳戶者主觀上如認識該帳戶可能
    作為對方收受、提領特定犯罪所得使用，對方提領後會產生
    遮斷金流以逃避國家追訴、處罰之效果，仍基於幫助之犯意
    ，而提供該帳戶之提款卡及密碼，以利洗錢實行，仍可成立
    一般洗錢罪之幫助犯。是以，行為人提供金融帳戶提款卡及
    密碼予不認識之人，固非屬洗錢防制法第2條所稱之洗錢行
    為，不成立一般洗錢罪之正犯；然行為人主觀上如認識該帳
    戶可能作為收受、提領特定犯罪所得使用，他人提領後會產
    生遮斷資金流動軌跡以逃避國家追訴、處罰之效果，仍基於
    幫助之犯意而提供，則應論以幫助犯一般洗錢罪，而非幫助
    詐欺取財罪，此為本院統一之見解（最高法院109年度台上
    字第5574號、109年度台上字第4859 號刑事判決意旨參照）
    。查，被告將其所申設之上開國泰世華銀行資料交予同案被
    告曾逸舜，再由同案被告曾逸舜交予不詳之人，使收受前開
    銀行帳戶資料之不詳之人向附表所示被害人詐騙財物後，得
    以使用被告前開帳戶做為匯款及提領工具，產生遮斷資金流
    動軌跡以逃避國家追訴、處罰之效果，而遂行詐欺取財及一
    般洗錢之犯行，惟被告提供上開物件予他人並非實行詐欺取
    財及洗錢之犯罪構成要件行為，亦無證據證明被告與該不詳
    之人間有詐欺取財或洗錢之犯意聯絡或行為分擔，是其所為
    應僅係對不詳之人為本案詐欺取財及洗錢之犯行提供助力，
    依上開說明，應成立幫助犯而非正犯。
  ㈡核被告所為，係犯刑法第30條第1項前段、同法第339條第1項
    之幫助詐欺取財罪及刑法第30條第1項前段、洗錢防制法第1
    4條第1項之幫助一般洗錢罪。
  ㈢附表編號1、2所示被害人遭到詐騙後多次匯款，乃本案不詳
    施詐者以同一詐欺手法訛詐同一被害人，致被害人於密接時
    間內多次匯款，其等施用之詐術、詐欺對象相同，係侵害同
    一被害人財產法益，各行為之獨立性均極為薄弱，難以強行
    分開，依一般社會健全觀念，應視為數個舉動之接續施行，
    合為包括之一行為予以評價，俱屬接續犯之單純一罪。
  ㈣被告以一提供金融帳戶資料行為，幫助不詳之人詐取被害人
    之財物及隱匿詐欺取財罪所得之去向及所在，屬一行為而觸
    犯幫助詐欺取財及幫助洗錢等罪，為想像競合犯，應依刑法
    第55條前段之規定，從一重之幫助洗錢罪處斷。又被告以一
    提供國泰世華銀行帳戶資料行為，幫助該不詳之人侵害如附
    表所示3名被害人之財產法益，為同種想像競合犯，依刑法
    第55條前段之規定，從一重論以幫助洗錢罪處斷。
  ㈤被告以幫助之意思，參與構成要件以外之行為，為幫助犯，
    其犯罪情節較正犯輕微，爰依刑法第30條第2項規定，按正
    犯之刑減輕其刑。
  ㈥臺灣臺中地方檢察署111年度偵字第8862號移送併辦部分，核
    與本案起訴書所載之犯罪事實具有想像競合犯之裁判上一罪
    關係，為起訴效力所及，本院自得併予審究。
  ㈦爰以行為人之責任為基礎，審酌被告正值青年，竟不思合法
    途徑賺取錢財，明知詐欺犯罪在我國橫行多年，社會上屢見
    大量被害人遭各式詐欺手法騙取金錢，率爾提供自己所有之
    帳戶，供本案不詳之施詐者為前揭犯行，致如附表所示之被
    害人受騙損失財物，且不詳之施詐者得以利用被告之國泰世
    華銀行帳戶輾轉流通詐騙所得款項，以此方式製造金流斷點
    ，而掩飾及隱匿本案詐欺所得去向與所在，以逃避國家追訴
    處罰，嚴重影響人與人間之信賴，並破壞社會治安，所為應
    予非難。另審酌被告否認犯行，難認已有悔悟之心，且迄今
    均未賠償被害人所受損害，兼衡被告無詐欺相關前科，暨被
    告於本案審理時自陳之智識程度及家庭經濟狀況（見本院字
    卷第166頁）等一切情狀，量處如主文所示之刑，並諭知罰
    金易服勞役之折算標準。
五、沒收：
　㈠按供犯罪所用、犯罪預備之物或犯罪所生之物，屬於犯罪行
    為人者，得沒收之。但有特別規定者，依其規定。又犯罪所
    得，屬於犯罪行為人者，沒收之。刑法第38條第2項、第38
    條之1第1項分別定有明文。查，被告固將其所申設之國泰世
    華銀行帳戶資料供不詳之人犯罪所用，惟上開物品並未扣案
    ，本院考量該帳戶業經警方通報列為警示帳戶，對於本案遂
    行詐欺取財及洗錢之人而言，已失其匿名性，亦無從再供犯
    罪使用，且該提款卡實質上並無任何價值，亦非屬於違禁物
    或法定應義務沒收之物，爰不予宣告沒收或追徵。另被告於
    本院供稱其並無獲得款項，對方也沒有匯錢給伊等語（見本
    院卷第58頁），且卷內亦無其他積極證據足認被告有因本案
    犯行實際獲得何犯罪所得，自不生犯罪所得應予諭知沒收之
    問題。
　㈡另按犯洗錢防制法第14條之罪，其所移轉、變更、掩飾、隱
    匿、收受、取得、持有、使用之財物或財產上利益，沒收之
    ，洗錢防制法第18條第1項前段定有明文。關於犯罪行為人
    犯洗錢防制法第14條之罪，其所掩飾、隱匿之財物本身僅為
    洗錢之標的，難認係供洗錢所用之物，故洗錢行為之標的除
    非屬於前置犯罪之不法所得，而得於前置犯罪中予以沒收者
    外，既非本案洗錢犯罪之工具及產物，亦非洗錢犯罪所得，
    尤非違禁物，尚無從依刑法沒收規定予以宣告沒收，自應依
    上開第18條第1項前段規定予以宣告沒收。經查，前揭被害
    人匯入被告所提供之銀行帳戶之贓款，皆已由該不詳之人及
    其同夥提領完畢，此有上開金融帳戶交易明細表在卷可參，
    且依卷內事證，尚無證據可資證明被告對該等詐得之贓款擁
    有所有權或事實上處分權限，自無從依洗錢防制法第18條第
    1項之規定宣告沒收，亦附此敘明。　
據上論斷，應依刑事訴訟法第299條第1項前段，洗錢防制法第14
條第1項，刑法第11條前段、第30條第1項前段、第2項、第339條
第1項、第55條前段、第42條第3項前段，刑法施行法第1條之1第
1項，判決如主文。
本案經檢察官黃政揚提起公訴及移送併辦，檢察官黃芝瑋到庭執
行職務。
中　　華　　民　　國　　111 　年　　6 　　月　 29　 日
                   刑事第八庭  審判長法  官  高思大
　　　　　　　　　                   法  官  陳鈴香
　　　　　　　　　  　　　　　　　　 法  官  江文玉
以上正本證明與原本無異。
如不服本判決應於收受判決後20日內向本院提出上訴書狀，並應
敘述具體理由；其未敘述上訴理由者，應於上訴期間屆滿後20日
內向本院補提理由書（均須按他造當事人之人數附繕本）「切勿
逕送上級法院」。
告訴人或被害人如不服判決，應備理由具狀向檢察官請求上訴，
上訴期間之計算，以檢察官收受判決正本之日起算。
                                    書記官  黃珮華
中　　華　　民　　國　　111 　年　　6 　　月　　30　　日
附錄論罪科刑法條：
洗錢防制法第14條
有第二條各款所列洗錢行為者，處7年以下有期徒刑，併科新臺
幣5百萬元以下罰金。
前項之未遂犯罰之。
前二項情形，不得科以超過其特定犯罪所定最重本刑之刑。
中華民國刑法第30條
幫助他人實行犯罪行為者，為幫助犯。雖他人不知幫助之情者，
亦同。
幫助犯之處罰，得按正犯之刑減輕之。
中華民國刑法第339條
意圖為自己或第三人不法之所有，以詐術使人將本人或第三人之
物交付者，處5年以下有期徒刑、拘役或科或併科50萬元以下罰
金。
以前項方法得財產上不法之利益或使第三人得之者，亦同。
前二項之未遂犯罰之。
附表（時間：民國，金額：新臺幣）
編號 被害人 詐騙方式 匯款時間及金額 1 即起訴書附表編號 1 周依潔  周依潔於110年2月13日下載一交友軟體（TanTan）後，結識一真實姓名年籍不詳、自稱為「周卓浩」、暱稱為 「WeeK」之人，該人佯稱可引導周依潔做虛擬貨幣之投資，並要周依潔下載名為「AXA」之投資軟體，致周依潔陷於錯誤，依「周卓浩」之指示匯款至李金幼之國泰世泰華銀行帳戶。 110年3月7日下午4時39分許，匯款5萬元    110年3月7日下午4時41分許，匯款2萬9016元    110年3月11日上午11時3分許，匯款98萬7700元 2 即起訴書附表編號 2 葉羽軒  葉羽軒於110年3月1日在交友軟體結識一真實姓名年籍不詳、暱稱為「SAM」之人，該人介紹葉羽軒做虛擬貨幣之投資，嗣又佯以LINE暱稱「虹之間」之人，要求葉羽軒下載名為「AXA」之投資軟體，致葉羽軒陷於錯誤，依該投資網站中不詳施詐者之指示匯款至李金幼之國泰世泰華銀行帳戶。 110年3月8日下午5時26分許，轉帳1萬2000元    110年3月10日晚上7時36分許，轉帳5萬元    110年3月11日晚上6時14分許，轉帳5萬元 3 即移送併辦部分 鍾靜怡 鍾靜怡於110年3月5日在通訊軟體LINE結識一真實姓名年籍不詳、暱稱為「安東來」之人，該人介紹鍾靜怡做虛擬貨幣之投資，要鍾靜怡下載名為「AXA Trading」之投資籍網站，致鍾靜怡陷於錯誤，依該投資網站中不詳施詐者之指示匯款至李金幼之國泰世泰華銀行帳戶。 110年3月11日晚上10時19分許，轉帳3萬元